最高法院刑事判決　　　　　　九十四年度台上字第二二九０號
　　上　訴　人　甲○○
　　　　　　　　　　　　富97.
　　　　　　　　　　　　巷7號.
　　　　　　　　乙○○○即林.
　　　　　　　　　　　　260.
上列上訴人等因偽造有價證券案件，不服台灣高等法院中華民國
九十一年四月三十日第二審判決（九十年度上訴字第三九四五號
，起訴案號：台灣台北地方法院檢察署八十九年度偵字第六九三
０號、九十年度偵緝字第八九號），提起上訴，本院判決如下：
    主  文
上訴駁回。
    理  由
一、甲○○部分：
(一)填製不實會計憑證、行使偽造私文書、偽造有價證券部分：
按刑事訴訟法第三百七十七條規定，上訴於第三審法院，非以判
決違背法令為理由，不得為之。是提起第三審上訴，應以原判決
違背法令為理由，係屬法定要件。如果上訴理由書狀並未依據卷
內訴訟資料，具體指摘原判決不適用何種法則或如何適用不當，
或所指摘原判決違法情事，顯與法律規定得為第三審上訴理由之
違法情形，不相適合時，均應認其上訴為違背法律上之程式，予
以駁回。本件上訴人甲○○上訴意旨略稱：１、渠係初中肄業學
歷之原住民，對銀行貸款程序毫無所悉，本件貸款事宜係由林阿
勉（已於民國九十一年六月改名為乙○○○）委請代書辦理，渠
不知扣繳憑單如何記載，亦不知委請代書之費用若干，原審單憑
代書酬金高達新台幣（下同）十萬元，即推斷渠知情，有違證據
法則。２、「李榮輝」之身分證影本、土地建物謄本係林阿勉交
予張志成，對保時，渠並未見到「李榮輝」，證人陳建盛可能為
業績而勾結代書，故為不實之證詞。３、原判決理由（六）以渠
曾繼續繳款至八十八年十月，又謂渠月入僅三萬餘元，焉能清償
六十萬元之貸款，前後說明矛盾；且本件貸款應由渠與林阿勉各
分攤二分之一，原審誤認全部應由渠負擔，以此錯誤推斷犯罪，
顯為理由不備。４、渠於檢察官偵查時曾提出二十六萬元予林阿
勉代向銀行繳款，此對量刑參考有利之事證，雖經聲請調查，乃
原審未予調查，亦有調查不完備之瑕疵云云。
惟查原審認定上訴人甲○○有原判決事實欄所記載於八十七年八
月間，與所任職之立聖協慶事業有限公司（下稱立聖公司）負責
人林阿勉及代書張志成（經檢察官另案偵辦並通緝中），明知甲
○○自八十七年間始至立聖公司擔任司機，每月薪資三萬餘元，
竟偽以甲○○自八十五年十二月二十日起擔任立聖公司副理，於
八十六年度自立聖公司領取之薪資總額為九十二萬元，製作內容
不實之會計憑證即「各類所得扣繳暨免扣繳憑單」，並填載於「
遠東國際商業銀行自然人貸款、續借申請書暨徵信調查表」，向
遠東國際商業銀行股份有限公司台北松山分行（下稱遠東銀行）
申請貸款。迨八十七年九月三日，甲○○夥同林阿勉、張志成及
一名冒稱「李榮輝」之成年男子，持「李榮輝」之身分證影本，
至遠東銀行辦理對保，以甲○○為借款人，林阿勉及「李榮輝」
為連帶保證人，在「遠東國際商業銀行消費者小額貸款契約書」
簽名蓋章（「李榮輝」部分，以事先利用不知情之刻印店人員所
偽刻之「李榮輝」印章蓋具印文），復由甲○○、林阿勉及「李
榮輝」為共同發票人，簽具本票一紙，交付審查之行員陳建盛而
貸得六十萬元等犯行，係以上訴人甲○○、林阿勉之供述、告訴
人遠東銀行之代理人陳文祥、賴建如之指訴、證人陳建盛、陳永
堯（原判決誤載為張永堯）、李榮輝、林瑞鳳（李榮輝之妻，亦
為林阿勉之姐）之證詞，及附卷之「各類所得扣繳暨免扣繳憑單
」、「遠東國際商業銀行自然人貸款、續借申請書暨徵信調查表
」、「遠東國際商業銀行消費者小額貸款契約書」及本票，暨立
聖公司營利事業所得稅結算申報書、八十六年度各類所得資料歸
戶清單、台灣土地銀行三重分行函、證人李榮輝自向基隆市農會
貸款時簽發之借據、基隆市地政事務所登記簿謄本收件簿等證據
資料，予以綜合判斷，認上訴人等與張志成及該冒稱「李榮輝」
者，共同犯偽造有價證券等罪，因而維持第一審依牽連犯從一重
論處甲○○共同偽造有價證券罪刑，駁回甲○○在第二審之上訴
，已詳敘其調查證據之結果及證據取捨並認定事實之理由，對於
甲○○否認犯行部分，另指駁渠所辯不足採信之理由。所為論斷
，均有卷存證據資料可資覆按，從形式上觀察，並無採證或認定
事實違背經驗法則或論理法則，或有理由不備或其他違背法令之
情形。而查１、甲○○對於本件申辦貸款所使用之相關文件內容
記載不實，及對保當時，確有冒稱「李榮輝」者偽以擔任連帶保
證人、偽造「李榮輝」為共同發票人之本票等，誠難諉為不知；
又證人陳建盛縱於本件對保過程，有未善盡查證注意義務之作業
疏失，但仍不足認彼為業績而率與代書張志成勾串等情，均據原
審依憑卷證，詳予說明其認定之理由。２、本件貸款原僅繳還至
八十八年十月，經遠東銀行於八十九年三月提出告訴，而依原審
卷附遠東銀行九十一年三月十二日函之甲○○繳款明細，係至九
十年四月二十日始存入現金二十萬元（見原審卷第一二二頁），
其間相距近一年半時間未清償，則原審質疑甲○○月入不敷清償
貸款，亦非無據。３、量刑之輕重，乃屬法院得依職權自由裁量
之事項，原判決既於法定刑之範圍內，審酌甲○○係因一時需款
孔急而為、所得非鉅、犯罪之動機、手段、所生危害及犯後態度
等一切情狀，並敘明理由，尤難謂有何調查未盡或理由不備之違
誤。甲○○上訴意旨就原審依憑證據所為認事、採證，重為事實
之爭執，並對量刑職權之合法行使，任意指為違法，顯非依據卷
內訴訟資料為原判決有何違法之具體指摘，自非適法之第三審上
訴理由。應認渠上訴為違背法律上之程式，予以駁回。
(二)行使業務登載不實文書、詐欺部分：
按刑事訴訟法第三百七十六條所列各罪之案件，經第二審判決者
，不得上訴於第三審法院，法有明文。本件上訴人甲○○所犯刑
法第二百十六條、第二百十五條行使業務登載不實文書罪及第三
百三十九條第一項之詐欺罪部分，核屬刑事訴訟法第三百七十六
條第一款及第四款之案件，依首開說明，既經第二審判決，自不
得上訴於第三審法院。縱此部分與行使偽造私文書、偽造有價證
券等罪部分有方法結果之牽連關係，為裁判上一罪，但行使偽造
私文書、偽造有價證券罪部分之上訴為不合法，本院應從程序上
予以駁回，而無從為實體上判決，對於行使業務登載不實文書、
詐欺罪部分，亦無從適用審判不可分原則，為實體上審判，甲○
○竟復提起上訴，顯為法所不許，應予駁回。
二、乙○○○（即林阿勉）部分：
第三審上訴書狀應敘述上訴之理由，其未敘述者，得於提起上訴
後十日內補提理由書於原審法院；逾上揭期間而於第三審法院未
判決前，仍未提出上訴理由書狀者，第三審法院應以判決駁回之
。此觀刑事訴訟法第三百八十二條第一項前段、第三百九十五條
後段規定自明。查上訴人乙○○○（即林阿勉）就原判決提起第
三審上訴，於本院判決前，仍未依上揭刑事訴訟法規定提出上訴
理由書狀，其上訴為不合法，應予以駁回。
據上論結，應依刑事訴訟法第三百九十五條，判決如主文。
中　　華　　民　　國　九十四　年　　五　　月　　五　　日
                      最高法院刑事第十庭
                          審判長法官  陳　正　庸
                                法官  賴　忠　星
                                法官  王　居　財
                                法官  林　開　任
                                法官  林　立　華
      本件正本證明與原本無異
                                      書  記  官
中　　華　　民　　國　九十四　年　　五　　月    十  　日
                                                      Ｑ
